臺灣苗栗地方法院民事裁定            100年度家聲字第104號
聲  請  人  劉哲宇
相  對  人  劉文德
上列聲請人聲請處分受監護宣告之人財產事件，本院裁定如下：
    主  文
准聲請人代理相對人處分相對人所有如附表所示之不動產。
聲請程序費用新臺幣壹仟元由相對人負擔。
    理  由
一、本件聲請意旨略以：相對人為聲請人之養父，相對人自小即
    患有精神耗弱致不能處理自己之事務，前經鈞院以94年度禁
    字第5 號民事裁定宣告其為受監護宣告之人，並由聲請人擔
    任監護人在案。茲因相對人精神耗弱，長期需由監護人照料
    生活起居已為事實，雖聲請人自小即過戶為相對人之養子，
    且相對人之生活起居均由聲請人之親生父母及聲請人負照料
    之責，惟聲請人之單薄收入實無法照料多人之生活起居。爰
    依民法第1101條規定監護人對於受監護人之財產，非為受監
    護人之利益，不得使用、代為或同意處分。為此聲請准予聲
    請人處分相對人所有如附表所示之不動產等語。
二、按監護人對於受監護人之財產，非為受監護人之利益，不得
    使用、代為或同意處分；監護人為下列行為，非經法院許可
    ，不生效力：一、代理受監護人購置或處分不動產。二、代
    理受監護人，就供其居住之建築物或其基地出租、供他人使
    用或終止租賃；監護人不得以受監護人之財產為投資，但購
    買公債、國庫券、中央銀行儲蓄券、金融債券、可轉讓定期
    存單、金融機構承兌匯票或保證商業本票，不在此限，民法
    第1101條定有明文。
三、經查，聲請人主張之上開事實，業據其提出本院94年度禁字
    第5 號及94年監字第77號等民事裁定影本、相對人土地登記
    第一類謄本、戶籍謄本等件為證，並經本院依職權調取本院
    94年度禁字第5 號、94年度監字第77號、99年度家聲字第20
    4 號等卷宗核閱無訛。又聲請人與相對人原為伯姪關係，聲
    請人之生父即關係人劉文城與相對人為兄弟關係，相對人自
    父母去世後均與關係人劉文城共同居住，家中經濟由兄弟幫
    助及政府殘障津貼提供乙節，有財團法人為恭紀念醫院精神
    醫療中心司法鑑定報告及戶籍謄本在卷可按（94年度禁字第
    5 號卷），而聲請人本人收入不豐，且關係人劉文城業已退
    休，無固定收入，聲請人與生父即關係人劉文城、養父即相
    對人劉文德共同居住，須負責照料其等人之生活起居，負擔
    甚重，亦據聲請人提出財政部臺灣省北區國稅局99年度綜合
    所得稅各類所得資料清單2 份附卷可憑，堪認聲請人之主張
    與事實相符，自堪信為真實，足見其經濟負擔不輕；本院審
    酌上情，認為依相對人之年紀，已逾65歲，基於其身體狀況
    及生活起居確有相關費用支出之需，且相對人名下並非僅有
    如附表所示之唯一不動產，有本院稅務電子閘門財產所得調
    件明細表1 份在卷可考，而聲請人所提出附表所示相對人所
    有座落苗栗縣苑裡鎮○○段第0000-0000 地號土地（面積：
    418.06平方公尺、權利範圍：100000分之62395 ），僅為其
    中1 筆，面積並非最大，又為共有之土地，且關係人即指定
    會同開具財產清冊之人劉文城亦出具同意書表示同意，是認
    為相對人之利益，確有處分相對人所有上開不動產之必要。
    另因處分相對人所有土地之目的，既係為支出其生活所需相
    關費用，自應僅供此等費用支出，專款專用，不得挪作他用
    。從而，聲請人聲請准予代理處分相對人所有之上開土地，
    核與前揭法律規定尚無不合，應予准許，爰裁定如主文第1
    項所示。
四、依非訟事件法第21條第2 項、第24條、民事訴訟法第78條，
    裁定如主文。
中    華    民    國   100    年    11    月    21    日
                  家事法庭    法  官  林卉聆
以上正本係照原本作成。
如對本裁定不服，應於裁定送達後十日內向本院提出抗告狀附繕
本，並繳納抗告費用。
                              書記官  簡慶仁
中    華    民    國    100   年  11    月    21  日
附表：
苗栗縣苑裡鎮○○段第0000-0000 地號土地（面積：418.06平方
公尺、權利範圍：100000分之62395 ）。